臺灣高雄地方法院刑事判決　　　　　　　99年度易字第1670號
公　訴　人　臺灣高雄地方法院檢察署檢察官
被　　　告　陳高富
選任辯護人　許惠珠 律師
上列被告因詐欺案件，經檢察官提起公訴（99年度偵字第4747號
）及移送併辦（99年度偵緝字第2393號），本院判決如下：
    主  文
陳高富犯詐欺取財罪，處有期徒刑壹年貳月。
    事  實
一、陳高富（原名陳高鵬）係址設高雄市○○區○○路94號5 樓
    之3 「金雨彩色印刷股份有限公司」（下稱金雨公司）負責
    人，於民國96年5 月間因金雨公司財務狀況日趨惡化，為向
    外借款以供周轉，竟未經大統百貨企業股份有限公司（下稱
    大統百貨公司）之同意或授權，於96年6 月間，在金雨公司
    內，利用金雨公司印刷機器，以彩色影印打樣噴墨之方式，
    擅自偽造附表二所示金雨公司與大統百貨公司往來之統一發
    票及偽造如附表一編號1 所示具有有價證券性質之支票各1
    紙（下稱上開支票、上開統一發票，偽造統一發票及有價證
    券部分業經另案臺灣高等法院高雄分院99年度上訴字第369
    、386 號判決，嗣上訴後經最高法院以99年度台上字第4653
    號駁回上訴確定，以下均稱前案判決）。嗣陳高富意圖為自
    己不法之所有，於97年1 月間某日，雖預見將上開統一發票
    、支票交予他人，他人可能持以行使而使第三人陷於錯誤，
    仍不違背其本意，向不知情之任堂麒佯稱：支票係其與大統
    百貨公司業務往來所取得，願將上開支票做為借款之擔保云
    云，將上開支票，連同另紙附表一編號2 所示金雨公司為發
    票人，票號AB0000 000號之同額支票及上開統一發票影本均
    交予任堂麒代為向他人調借現金，後任堂麒復將該2 張支票
    及上開統一發票影本交付予不知情之林志達，再由林志達持
    向葉長春之姪葉弘偉轉交葉長春調借現金，致使葉長春陷於
    錯誤，於97年2 月22日9 時30分許，委由葉弘偉以陳秀雲名
    義，至上海商業儲蓄銀行鳳山分行，匯款新台幣（下同）29
    1 萬7 千3 百元至任堂麒之子任冠紳設於板信商業銀行台南
    分行第0000000000 000號帳戶內，再由任堂麒轉匯予陳高富
    。嗣葉長春提示上開支票，遭彰化商業銀行（下稱彰化銀行
    ）高雄分行發覺係偽造支票，函請警方追查，始知上情。
二、案經葉長春訴由台灣高雄地方法院檢察署檢察官偵查起訴。
    理  由
一、證據能力部分：
    按「被告以外之人於審判外之陳述，雖不符前四條之規定，
    而經當事人於審判程序同意作為證據，法院審酌該言詞陳述
    或書面陳述作成時之情況，認為適當者，亦得為證據。當事
    人、代理人或辯護人於法院調查證據時，知有第159 條第1
    項不得為證據之情形，而未於言詞辯論終結前聲明異議者，
    視為有前項之同意」，刑事訴訟法第159 條之5 定有明文。
    又當事人、代理人或辯護人於調查證據時，知有本法第159
    條之5 第1 項不得為證據之情形，卻表示「對於證據調查無
    異議」、「沒有意見」等意思，而未於言詞辯論終結前聲明
    異議者，應視為已有將該等傳聞證據採為證據之同意（參見
    該條之立法理由）。本件檢察官、辯護人及被告於本院準備
    程序，就本判決所引用各項證據（含傳聞證據、非傳聞證據
    及符合法定傳聞法則例外之證據）之證據能力，均表示無意
    見，且於本院言詞辯論終結前，檢察官、辯護人及被告對於
    卷附具有傳聞證據性質之證據，既均已知其情，均未聲明異
    議，本院認該具有傳聞證據性質之證據，並無任何違法取證
    之不適當情形，以之作為證據使用係屬適當，自得採為認定
    被告犯罪事實之證據。
二、訊據被告對於上揭持偽造之大統百貨公司之統一發票、支票
    以及金雨公司之支票向任堂麒詐騙借款之客觀事實，於本院
    審理時坦承不諱，核與證人任堂麒、葉長春、林志達於本院
    審理時證述之情節相符，並有大統百貨公司支票影本、金雨
    公司支票影本、大統百貨公司退票理由單、金雨公司退票理
    由單、大統百貨公司三聯式統一發票影本各1 紙在卷可稽，
    堪信被告之自白與事實相符。被告雖辯稱：伊是向任堂麒借
    款，不認識葉長春、林志達等人，辯護人並為被告辯稱：本
    案已為前案判決效力所及，應為免訴判決云云。惟查：
  (一)上揭被告持偽造之大統百貨公司之統一發票、支票以及金雨
    公司之支票向向任堂麒借款，後任堂麒復將該2 張支票及上
    開統一發票影本交付予不知情之林志達，再由林志達持向葉
    長春之姪葉弘偉轉交葉長春調借現金，致使葉長春陷於錯誤
    ，於97年2 月22日9 時30分許，委由葉弘偉以陳秀雲名義，
    至上海商業儲蓄銀行鳳山分行，匯款291 萬7 千3 百元至任
    堂麒之子任冠紳設於板信商業銀行台南分行第000000000000
    0 號帳戶內，再由任堂麒轉匯予陳高富等情，為被告所不爭
    ，並經證人任堂麒、葉長春、林志達於本院審理時證述明確
    ，堪可認定。被告雖以上情置辯。然查，被告明知以大統百
    貨公司開立之支票於金融交易上具有一定之信譽及流通性，
    持以借款極易取得信任且甚有可能再為流通，仍以偽造大統
    百貨公司上開支票及統一發票並持以行使為手段，向任堂麒
    借款，是被告對於任堂麒可能再持上揭支票、發票向他人借
    款乙節，應得預見，然被告仍持以行使，堪認被告對於縱使
    有他人因此受騙交付財物有所預見仍不違反其本意，是被告
    具有詐欺之不確定故意無疑，至於被告是否認識葉長春、林
    志達，要與不確定詐欺故意之犯行成立無關。
  (二)按行使偽造有價證券，除直接用以取得票面金額之對價，不
    另論以詐欺罪外，凡以該證券間接作為借款之擔保或持以為
    借款之新債清償之用者，該原詐借款項即為行使有價證券以
    外之另一行為，應以牽連觸犯行使偽造有價證券及詐欺兩罪
    論擬，最高法院88年臺上字第2526號、90年度臺上字第5416
    號裁判著有意旨可資參照。是行使偽造有價證券，以取得票
    面價值之對價，固不另論詐欺罪，但如以偽造之有價證券供
    作擔保或作為新債清償而借款，則其借款之行為，為行使有
    價證券以外之另一行為，二者顯非基於同一行為所為，自難
    論以一行為而依想像競合犯規定處斷。經查，本件被告交付
    上開偽造之支票予任堂麒，並輾轉交予林志達、葉長春，其
    目的係以偽造之有價證券供作擔保而借款，並非向被害人取
    得票面價值之對價等情，已據其陳明在卷且核與證人任堂麒
    、葉長春、林志達證述之情節相符（本院卷第30、32、33、
    38頁），顯見被告向被害人借款之行為，為其行使偽造有價
    證券以外之另一行為，二者既非出於同一行為，自不得依想
    像競合犯之規定論處，既非屬裁判上一罪關係，即非前案確
    定判決效力所及，是辯護意旨認為本件應為免訴判決云云，
    應非可採。
  (三)綜上所述，本案事證明確，被告犯行洵堪認定，應予依法論
    科。
三、核被告陳高富所為係犯刑法第339 條第1 項之詐欺取財罪（
    移送併辦部分與起訴部分係屬同一事實，附此敘明）。被告
    利用不知情之任堂騏及林志達在不知該大統百貨公司支票、
    統一發票為偽造之情況下，持該支票和發票向葉長春借款，
    使葉長春陷於錯誤而交付款項，為間接正犯。爰審酌被告基
    於詐欺之不確定故意，偽造知名公司之支票及統一發票，並
    利用不知情之人遂行詐欺之犯罪手段，詐騙之金額，破壞金
    融秩序、公司聲譽及票據交易之信用，所生危害之程度，犯
    罪情節與惡性非輕，且迄未與被害人達成和解及賠償損害，
    並參酌其素行及其智識程度、與被害人之關係等一切情狀，
    量處如主文所示之刑，以資懲儆。
據上論斷，應依刑事訴訟法第299 條第1 項前段，刑法第339 條
第1 項，刑法施行法第1 條之1 ，判決如主文。
本案經檢察官吳明駿到庭執行職務。
中    華    民    國  100     年    4     月    6     日
              刑事第十九庭    審判長法  官  陳志銘
                                    法  官  陳松檀
                                    法  官  黃宣撫
以上正本證明與原本無異。
如不服本判決應於收受送達後10日內向本院提出上訴書狀，並應
敘述具體理由；如未敘述上訴理由者，應於上訴期間屆滿後20日
內向本院補提理由書（均須按他造當事人之人數附繕本）「切勿
逕送上級法院」。
中    華    民    國   100    年    4     月    7     日
                                    書記官  葉正昭
附錄論罪科刑條文：
中華民國刑法第339條
（普通詐欺罪）
意圖為自己或第三人不法之所有，以詐術使人將本人或第三人之
物交付者，處5 年以下有期徒刑、拘役或科或併科1 千元以下罰
金。
以前項方法得財產上不法之利益或使第三人得之者，亦同。
前二項之未遂犯罰之。
附表一：
 ┌──┬─────┬──────┬─────┬──────┬──────┐
 │編號│支票發票人│付款行及帳號│ 支票號碼 │ 票載發票日 │票 面 金 額 │
 ├──┼─────┼──────┼─────┼──────┼──────┤
 │  1 │大統百貨股│彰化商業銀行│CR0000000 │97年4 月30日│291 萬7300元│
 │    │份有限公司│高雄分行帳號│          │            │            │
 │    │          │000000000號 │          │            │            │
 ├──┼─────┼──────┼─────┼──────┼──────┤
 │    │金雨彩色印│臺灣銀行三民│AB0000000 │97年4月25日 │291 萬7300元│
 │  2 │刷股份有限│分行帳號0427│          │            │            │
 │    │公司      │22號        │          │            │            │
 └──┴─────┴──────┴─────┴──────┴──────┘
附表二：
 ┌──┬─────┬───────┬──────┬──────┐
 │編號│發票號碼  │買 受 人 名 稱│ 發 票 日   │銷 售 金 額 │
 │    │          │              │            │（含稅）    │
 ├──┼─────┼───────┼──────┼──────┤
 │ 1  │XU00000000│大統百貨企業股│97年1 月28日│291 萬7 千3 │
 │    │          │份有限公司    │            │百元        │
 └──┴─────┴───────┴──────┴──────┘